臺灣高等法院交通事件裁定　　　99年度交抗字第2242、2249號
　　抗　告　人
　　即受處分人　王泰峰
上列抗告人因違反道路交通管理處罰條例案件，不服臺灣臺北地
方法院，中華民國99年11月30日所為裁定（99年度交聲字第1831
、1832號，原處分案號：北市警安交裁字第AEY626680號、AEY62
6484號），提起抗告，本院裁定如下：
    主  文
原裁定撤銷，發回臺灣臺北地方法院。
    理  由
一、原裁定意旨略以：本件異議人即受處分人王泰峰於臺北市○
    ○區○○路2 段184 巷3 號前設置、堆放鐵柵圍籬木板等物
    佔用道路，妨害通行，經臺北市政府警察局大安分局於民國
    99年5 月4 日派員查處，查無在場行為人，業張貼行為人不
    在場簽證表，並拍照存證；復於99年5 月11日及13日再次派
    員巡察，該址障礙物仍未依規定自行清除，經受處分人承認
    該址障礙物係渠所設置堆放，為臺北市政府警察局大安分局
    以受處分人違反道路交通管理處罰條例第82條第1 項第1 款
    之規定依法開立通知單舉發，異議人拒簽收，並依規定當場
    告知異議人應到案時間、處所等相關權益與違規事由，嗣由
    原處分機關即臺北市政府警察局大安分局於99年7 月26日以
    北市警安交裁字第AEY626680、AEY626484號裁決書，依道路
    交通管理處罰條例第82條第1 項第1 款之規定，各裁處受處
    分人1,500 元。查本件受處分人於上揭時間，在上揭地點之
    堆放活動式鐵柵圍籬等物佔用道路等情，為受處分人所不爭
    執，並有現場舉發照片為證。又依現場舉發相片顯示，受處
    分人堆放上述物品於道路，幾已佔據該道路約二分之一的空
    間，確實足以妨礙行人通行之順暢，原處分機關依據道路交
    通管理處罰條例第82條第1 項第1 款之規定，各裁處受處分
    人1,500元，並無不當，本件異議為無理由，均應予駁回。
二、抗告意旨略以：系爭地址前法地空地設置圍籬案，曾於99年
    1 月由建管處查辦，並於99年2 月25日由大安分局人員辦理
    現場會勘，抗告人於同年3 月15日所收到之會勘紀錄說明「
    似非合於道路交通管理處罰條例之適用」，於同年4 月6 日
    發函里長轉請大安分局協助，同年4 月22日無任何預告下，
    由警方會同建管處人員強制拆除，理由為「簽奉市長核准」
    ，直到同年5 月11日才開出第一張處分書。警方應先出具二
    單位之同意書，再擇日處決，另抗告人請里長協調，雙方並
    無書面，又該巷弄僅32公尺長，由A 、B 棟各佔16公尺所有
    權，B 棟門前有機車停車位，再戶政所職權編定該巷弄之目
    的為何？另「簽奉市長核准」，並無處分書，何以得強制拆
    除？此外供公共地役權之行使認定，建管處亦無函覆云云。
三、經查：
  (一)按在道路堆積、置放、設置或拋擲足以妨礙交通之物，除責
    令行為人即時停止並消除障礙外，處行為人或其雇主新臺幣
    （下同）1,200 元以上2,400 元以下罰鍰；又所指之道路，
    指公路、街道、巷衖、廣場、騎樓、走廊或其他供公眾通行
    之地方，道路交通管理處罰條例第82條第1 項第1 款、第3
    條第1 款分別定有明文。次按，道路交通管理處罰條例第82
    條第1 項第1 款之處罰，以行為人在道路堆積、放置之物品
    足以妨礙交通為要件，與堆積、放置之物品是否為廢棄物，
    尚屬無涉。再按，「道路交通管理處罰條例」第3 條第1 款
    規定，道路：指公路、街道、巷衖、廣場、騎樓、走廊或其
    他供公眾通行之地方，故既成公眾通行之道路，不論產權是
    否屬於私人，仍應適用道路交通管理處罰條例規定（交通部
    94年6 月21日交路字第0940006793號函參照）。又按道路交
    通管理處罰條例第82條第1 項第1 款之規範目的，係在維護
    用路人通行順暢之權利，因而禁止任何足以妨礙道路通行之
    堆置物品行為。且妨礙通行，並不以達完全無法通行為必要
    ，亦不以該道路為唯一可供通行之道路為限。
  (二)再者，憲法關於人民財產權應予保障之規定，旨在確保個人
    依財產之存續狀態行使其自由使用、收益及處分之權能，避
    免遭受公權力或第三人之侵害，惟如因公用或其他公益目的
    之必要，例如既成道路符合一定要件而成立公用地役關係者
    ，則為兼顧公益，其財產上之利益必須有特別之犧牲，其所
    有權人對於土地自由使用收益之權能必亦應受到限制；私有
    土地既成供公眾通行之道路，如有公用地役關係之存在，此
    項道路之土地及已成為他有公務之公共用物，土地所有權人
    雖屬私人所有，但其所有權之行使應受限制，不得防礙他人
    之通行，司法院大法官會議釋字第400 號解釋、交通部76年
    11月14日交路（76）字第26017 號函示意旨均可供參照。
  (三)又司法院釋字第604 號解釋闡明指出：「道路交通管理處罰
    條例係為加強道路交通管理，維護交通秩序確保交通安全而
    制定。依中華民國86年1 月22日增訂公布第85條之1 規定，
    係對於汽車駕駛人違反同條例第56條第1 項各款而為違規停
    車之行為，得為連續認定及通知其違規事件之規定，乃立法
    者對於違規事實一直存在之行為，考量該違規事實之存在對
    公益或公共秩序確有影響，除使主管機關得以強制執行之方
    法及時除去該違規事實外，並得藉舉發其違規事實之次數，
    作為認定其違規行為之次數，從而對此多次違規行為得予以
    多次處罰，並不生一行為二罰之問題。立法者固得以法律規
    定行政機關執法人員得以連續舉發及隨同多次處罰之遏阻作
    用以達成行政管制之目的，但仍須符合憲法第23條之比例原
    則及法律授權明確性原則」，依此反面解釋，本於一行為不
    二罰之原則，連續科處罰鍰涉及對人民之處罰，根據處罰法
    定原則，須法律有連續處罰之明文規定，方得以連續處罰。
    而「一行為不二罰原則」，指就人民同一違法行為，禁止國
    家為多次之處罰，從法治國家要求之法安定原則、信賴保護
    原則以及比例原則，均不難導出一行為不能重複處罰之要求
    ，由於連續舉發，連續科處罰鍰涉及對人民之處罰，根據處
    罰法定原則，連續舉發之條件與間隔期間等自應以法律規定
    。是故，行為人所為持續性之違規行為，如道路交通管理處
    罰條例未規定得連續處罰者，不得連續處罰，合先敘明。
  (四)本件抗告人雖辯稱系爭巷道係由巷道二旁之A、B兩棟房屋使
    用者各擁有一半物權云云，惟依據目前社會一般人之生活型
    態，以現有巷道之設立目的以觀，顯非僅要提供給建物之特
    定居民作為出入通行之用，建物使用人之親友、不特定之日
    常生活需求者以及行人，均有通行巷道之必要，而具有使用
    現有巷道之正當權源。經查，本件系爭巷道既成公眾通行之
    道路，而屬道路交通管理處罰條例第3 條第1 款規定之「道
    路」，縱土地所有權屬私人所有，其所有權之行使仍應受限
    制，不得防礙他人之通行，且由現場舉發相片顯示，抗告人
    於系爭巷道堆放活動式鐵柵圍籬等物佔用道路，幾已佔據該
    道路約二分之一的空間，確足以妨礙行人通行之順暢，是以
    ，抗告人確有在前揭巷道內，設置障礙物妨礙通行之違規情
    事無誤。至抗告人其餘所辯，均與認定有無違反道路交通管
    理處罰條例第82條第1 項第1 款之規定無涉，並不影響抗告
    人本案違規事實之認定，特予指明。
  (五)又本件抗告人於系爭巷道堆放活動式鐵柵圍籬等物佔用道路
    ，經臺北市政府警察局大安分局分別於99年5月11日及13日
    派員巡察，先後開立通知單舉發後，於99年7月26日分別以
    北市警安交裁字第AEY626680號、AEY626484號裁決書各裁處
    抗告人1,500元；是抗告人第一次遭開單舉發後，並未清除
    該址障礙物，使該違規行為持續性存在，直至第二次復遭開
    單舉發，其違反前揭規定之狀態乃屬持續不中斷，核屬違規
    事實一直存在之行為，足見抗告人係以一持續相同之違規行
    為違反前揭道路交通管理處罰條例第82條第1項第1款之規定
    。基於一行為不二罰原則，行為人所為持續性之違規行為，
    須法律明文得連續處罰者，方得連續處罰，而「在道路堆積
    、置放、設置或拋擲足以妨礙交通之物」之違規行為，道路
    交通管理處罰條例第82條第1項第1款並未明文規定得連續舉
    發、連續處罰，依前揭說明，自非屬得連續舉發、處罰之情
    形，自不得就受處分人同一違規行為連續舉發，原處分機關
    對上開同一違規行為重複裁罰，自有未洽。
  (六)綜上，抗告人所執抗告理由雖不足採，然原裁定既有上述未
    妥之處，自應由本院予以撤銷，並發回原審法院另為適法之
    裁處。
四、據上論結，應依道路交通管理處罰條例第89條，道路交通案
    件處理辦法第26條，刑事訴訟法第413 條前段，裁定如主文
    。
中    華    民    國    100    年    1    月     6    日
                  交通法庭    審判長法  官  陳志洋
                                    法  官  謝靜慧
                                    法  官  梁耀鑌
以上正本證明與原本無異。
不得再抗告。
                                    書記官  莊淑茹
中    華    民    國    100    年    1    月     6    日